【裁判字號】    99,交聲,85
【裁判日期】    990531
【裁判案由】    違反道路交通管理處罰條例聲明異議
【裁判全文】
臺灣苗栗地方法院交通事件裁定          99年度交聲字第85號
原處分機關  交通部公路總局新竹區監理所苗栗監理站
異  議  人
即受處分人  甲○○
上列異議人即受處分人因違反道路交通管理處罰條例案件，對於
交通部公路總局新竹區監理所苗栗監理站於民國99年3 月1 日所
為之竹監苗字第裁54-A01XBN846號處分（原舉發案號：北市警交
大字第A01XBN846 號），聲明異議，本院裁定如下：
    主  文
異議駁回。
    理  由
一、原處分意旨略以：異議人即受處分人甲○○騎乘車牌號碼CX
    U-550 號重型機車，於民國99年1 月12日23時45分許行經臺
    北市○○路與平陽街處（北向南），為臺北市政府警察局大
    同分局警員舉發「領有號牌而不依規定位置懸掛」違規；嗣
    異議人於舉發單所載應到案時間內到案表示不服舉發，經原
    處分機關函請舉發單位調查結果，仍認異議人有上開違規行
    為，乃依道路交通管理處罰條例第12條第1 項第7 款、第2
    項後段暨違反道路交通管理事件統一裁罰基準及處理細則第
    41條第4 項規定，於99年3 月1 日裁處異議人罰鍰新臺幣（
    下同）5,400 元、吊銷汽車牌照，原處分並無不法等語。
二、異議意旨略以：異議人被攔查時尚無違規，警員強行拆除CX
    U-550 機車車牌，事後拍照告發，因照相時車牌懸掛在原廠
    的後燈總體上，且位置也在後煞車燈下方，牌照架也為原廠
    固定式，並無不法改裝，依警方所附照片清楚可見警車1480
    -UW 及CXU-550 機車車牌；異議人依法規定位置懸掛車牌，
    大同分局卻回函告訴該已領有號牌未懸掛，警局說法與事實
    不符，為此向法院聲明異議，請求撤銷原處分等語。
三、按汽車已領有號牌而未懸掛或不依指定位置懸掛，處汽車所
    有人新臺幣3,600 元以上10,800元以下罰鍰，並禁止其行駛
    ，牌照並吊銷之，道路交通管理處罰條例第12條第1 項第7
    款、第2 項後段定有明文。而道路交通管理處罰條例所稱之
    汽車，依該條例第3 條第8 款規定，係包括機器腳踏車在內
    。次按機器腳踏車號牌每車1 面，懸掛位置除原設有固定位
    置外，應正面懸掛於車輛後端之明顯適當位置，道路交通管
    理處罰條例第92條第1 項授權訂定之道路交通安全規則第11
    條第1 項第3 款規定甚明。由此可知，機車號牌之懸掛，當
    非僅懸掛於機車後端為已足，尚須其懸掛之角度、方向、位
    置，於該車輛行進中可達令他人得以清楚辨識該牌號之程度
    時，方符上揭規定意旨所指之「明顯適當位置」。
四、經查：
(一)、異議人於上揭時、地，騎乘車牌號碼CXU-550 號重型機車為
    警舉發「領有號牌而不依規定位置懸掛」違規乙節，有原舉
    發單位即臺北市政府警察局北市警交大字第A01XBN846 號舉
    發違反道路交通管理事件通知單、裁決書、送達證書各1 份
    在卷足憑。
(二)、次依證人即本件舉發警員鄭永銘到庭具結證稱：「當天晚上
    是23時翌日3 時，我是駕車與另2 至3 位警員同車取締交通
    違規勤務，1 月12日晚間11時35分，行經承德路和民生西路
    北向南方向，發現CXU-550 號重型機車，我們在他後方，沒
    有辦法辨識他車號，我們尾隨他約一個路口，我距離異議人
    約5 至10公尺左右，當時他在承德路和平陽街等紅燈，我們
    就攔停他」、「（下車有用手去確認他的車牌是否活動式的
    還是固定式的？）沒有，他是另行打洞固定式的，採證照片
    第二張他有變動原廠車牌的位置，採證照片三，可見它與巡
    邏車比對，無法辨識車牌的情形」、「（若於水平面起算，
    他的角度有幾度？）大概有60至70度以上」、「（自車左、
    右、後方，可以辨識車牌號碼嗎？）我們在他行進間正後方
    ，無法看到車號，只有在他的車子正後方約不到1 公尺處，
    而且是靜止時才看得到，我們是從左後方切到他左前方，也
    無法辨識他的車號」、「（所以所拍照片是他車子靜止時拍
    的？）是」、「（如何確認他有改裝車牌？）圖片二，原廠
    所設的號牌固定點上面，他有另行打洞，並有將原廠固定牌
    的鐵架向上延伸」、「（他抗辯說機車『後土除』斷裂，係
    有何意見？）圖片二，可看出他的後土除非斷裂，而是刻意
    接上非原廠的後土除，並且刻意將原車牌固定位置下方鋸除
    ，並將車牌釘在原固定位置上方」、「（《提示舉發違反道
    路交通管理事件通知單、照片》這是如何的照相器材採證的
    ？）路邊流動式三角架，高度約在人的腰際，鏡頭是長鏡頭
    ，將景物拉近，才可辨識車牌，但從肉眼可看出照片是沒有
    辦法看出車牌的，警員可能是以車籍、廠牌，並拉長鏡頭，
    儘量比對出車號。」等語綦詳（見本院99年4 月22日訊問筆
    錄），並有證人庭呈之現場照片6 張以資佐證。衡諸證人鄭
    永銘係依法執行公務之人員，經到庭具結，證述其攔停舉發
    經過，對異議人如何領有號牌而不依規定位置懸掛之舉發過
    程的證述，連續而完整，顯見證人對舉發當時之記憶深刻。
    其與異議人素不相識，並無宿怨，亦無仇隙，應無甘冒自身
    觸犯偽證罪之風險而設詞誣攀之理。且依卷內證據資料並無
    任何積極證據足以證明證人上開證詞係屬虛偽，亦無足以令
    人顯信證人證述為不可採之品性證據或前科證據存在，本院
    自不得僅以證人為本件掣單告發異議人之員警而全盤抹煞其
    在訴訟上所具有之證人資格及其證言之證明力，故其證言應
    堪採信。
(三)、又觀諸卷附之採證照片（見本院卷第38頁），可知異議人在
    原廠所設之號牌固定點上面有另行打洞，並將原廠固定牌之
    鐵架向上延伸，核與證人鄭永銘所述大致相符，足徵異議人
    有改裝車牌之舉措明確。異議人雖辯稱係機車後土除斷裂，
    其有修飾過破損之部分，但顯然不會影響到車牌辨識云云，
    惟細繹前開採證照片，異議人所有上開車輛之後土除（檔泥
    板）並未見有何斷裂之情形，復經本院於99年4 月22日當庭
    勘驗無誤（見本院卷第43、44頁），足徵其機車後土除並非
    斷裂，而係刻意接上非原廠之後土除，並且刻意將原車牌固
    定位置下方鋸除，及將車牌釘在原固定位置上方，是異議人
    前開所辯，顯係卸責之詞，委無足採。
(四)、再者，機車於行駛中，其號牌係辨識車籍之最重要依據，而
    依證人鄭永銘上開之證述可知，異議人所有之上開重型機車
    號牌係以傾斜約達60至70度以上之方式懸掛於框架上，於該
    車靜止狀態時，或可近距離辨識號牌，然於行進間，依正常
    平行目視之狀態，使位於機車後方之交通執勤員警及一般用
    路人無端增加其等辨視前開號牌之困難，自難認異議人所有
    前述機車號牌之懸掛方式，與交通安全規則所規定之號牌應
    懸掛車輛後端之「明顯適當位置」之規定相符。且揆諸前揭
    規定之立法意旨，將號牌懸掛於明顯適當位置既係為使交通
    管理機關辨明行駛中車輛是否獲得用路許可，亦使用路人、
    執法機關知悉行駛於路上之車輛為何人所有，藉以保障行車
    安全，維護社會秩序，則如車輛未依指定位置懸掛號牌，即
    不應上路行駛。異議人購入上開機車後，即為該車之所有人
    ，本應注意檢查該車是否有違反相關交通法規所列規定而不
    得駕駛上路之情事，詎其竟刻意將原車牌固定位置下方鋸除
    ，接上非原廠之後土除，並將車牌釘在原固定位置上方，任
    令該車於號牌未懸掛於車輛後端明顯適當位置之情形下上路
    行駛，即屬違反規定之行為，不論該車號牌係由何人動手改
    裝，異議人尚難藉以免責。從而，異議人有於上述時、地領
    有號牌而不依規定位置懸掛之行為，且經合法舉發一事應堪
    認定，本件事證明確，應依法論科。
五、綜上所述，本件異議人既有前揭領有號牌而不依規定位置懸
    掛之違規行為，原處分機關依道路交通管理處罰條例第12條
    第1 項第7 款、第2 項後段之規定及違反道路交通管理事件
    統一裁罰基準表，裁處異議人罰鍰5,400 元、吊銷汽車牌照
    ，核無違法或不當之情事，聲明異議意旨僅執前詞，任意指
    摘原處分，並無理由，應予駁回。
六、據上論斷，應依道路交通管理處罰條例第87條第2 項、道路
    交通案件處理辦法第19條，裁定如主文。
中    華    民    國    99    年    5     月    31    日
                  交通法庭  法  官  周靜妮
以上正本證明與原本無異。
如不服本裁定應於送達後5 日內向本院提出抗告狀。
                            書記官  巫  穎
中    華    民    國    99    年    5     月    31    日

司法院資訊處製作；財團法人民間司法改革基金會備份。
